【裁判字號】    97,上訴,5254
【裁判日期】    971119
【裁判案由】    偽造有價證券等
【裁判全文】
臺灣高等法院刑事判決                97年度上訴字第5254號
上  訴  人
即  被  告  乙○○
指定辯護人  本院公設辯護人王永炫
上列上訴人即被告因偽造有價證券等案件，不服臺灣士林地方法
院九十七年度訴字第四五一號，中華民國九十七年七月二十三日
第一審判決（起訴案號：臺灣士林地方法院檢察署九十六年度偵
緝字第一三一六、一三一七、一三二０、一三二一號），提起上
訴，本院判決如下：
    主  文
上訴駁回。
    理  由
一、依刑事訴訟法第三百五十條、第三百六十一條、第三百六十
    二條、第三百六十七條規定，不服地方法院之第一審判決而
    上訴者，須提出上訴書狀，並應敘述具體理由，此為上訴必
    備之程式；其所提出之書狀未敘述上訴理由，或僅曾以言詞
    陳述上訴理由者，均應於上訴期間屆滿後二十日內補提理由
    書於第一審法院；第一審法院經形式審查，認逾期未補提上
    訴理由者，應定期間先命補正，逾期未補正者，為上訴不合
    法律上之程式，應以裁定駁回；倘已提出上訴理由，但所提
    非屬具體理由者，則由第二審法院以上訴不合法律上之程式
    ，判決駁回。而所謂具體理由，必係依據卷內既有訴訟資料
    或提出新事證，指摘或表明第一審判決有何採證認事用法或
    量刑等足以影響判決本旨之不當或違法，而構成應予撤銷之
    具體事由，始克當之（例如：依憑證據法則具體指出所採證
    據何以不具證據能力，或依憑卷證資料，明確指出所為證據
    證明力之判斷如何違背經驗、論理法則）；倘僅泛言原判決
    認定事實錯誤、違背法令、量刑失之過重或輕縱，而未依上
    揭意旨指出具體事由，或形式上雖已指出具體事由，然該事
    由縱使屬實亦不足以認為原判決有何不當或違法者（例如：
    對不具有調查必要性之證據，法院未依聲請調查亦未說明理
    由，或援用證據不當，但除去該證據仍應為同一事實認定）
    ，皆難謂係具體理由，俾與第二審上訴制度旨在請求第二審
    法院撤銷、變更第一審不當或違法之判決，以實現個案救濟
    之立法目的相契合，並節制濫行上訴，此有最高法院九十七
    年度台上字第八九二號判決意旨可資參照。
二、原審判決認定被告乙○○意圖為自己不法之所有，基於行使
    偽造私文書及詐欺之概括犯意，先於民國八十五年十一月二
    十二日以「丙○○」名義填製「數位式行動電話申請書」，
    向中華電信股份有限公司（下稱中華電信）三重營業處申請
    配發000000000號行動電話（嗣於八十七年十月二
    十一日申請換號為000000000號）；並基於偽造有
    價證券之概括犯意，且續承前揭行使偽造私文書及詐欺之概
    括犯意，於不詳時間，在某處偽刻「丙○○」印章一顆，持
    於八十六年六月二十五日冒用丙○○名義，偽造台新國際商
    業銀行「支票存款申請書暨往來約定書」，及往來印鑑暨資
    料卡，並在其上各偽造丙○○之署名及印文各一枚，再持以
    向台新國際商業銀行（下稱台新銀行）蘆洲分行申請開立支
    票帳戶，而取得空白支票二十五張，旋即基於偽造有價證券
    之概括犯意，先後在不詳時地，以前揭印章在各支票上偽造
    丙○○之印文，簽發支票交付不詳之人行使；再承前行使偽
    造私文書及詐欺之概括犯意，於八十七年六月十六日攜帶偽
    造之丙○○印章，前往臺北縣汐止市「汐止市戶政事務所」
    ，以離丙○○名義偽造「補領國民身分證申請書」，以遺失
    為由申請發給丙○○之國民身分證；被告乙○○再承前詐欺
    之概括犯意，明知其向臺北市第一信用合作社成功分社申請
    之支票帳戶已於八十四年四月二十一日列為拒絕往來戶，竟
    仍簽發支票二張，在臺北市○○○路○段六十七號六之四號
    甲○○住處，以上開支票為擔保，向甲○○借款二十萬元及
    十萬元等事實，係依被告乙○○在偵審中之自白，及證人丙○○、甲○○之證詞，暨中華電信公司三重營運處函、數位
    式行動電話申請書、領用支票查詢單、台新國際商業銀行函
    、台幣存款歷史交易明細查詢資料、台新國際商業銀行支票
    存款戶申請書暨往來約定書、往來印鑑暨資料卡、支票影本
    、汐止戶政事務所函、補領國民身分證申請書、領證名冊、
    支票及退票理由單、臺北市票據交換所函及存款不足退票明
    細表等證據，為其論斷依據；並審酌被告乙○○債信不良，
    仍為生意往來，冒用兄弟丙○○之名義申辦行動電話、領用
    支票使用及補發身分證，又以無法兌現之支票向友人騙取現
    金，其不法行為綿延數年，對於丙○○、甲○○、戶政機關
    乃至社會交易安全均生重大危害，行為後避不見面，經通緝
    多年始行到案，惟念及到案後坦承犯行，態度轉趨良好，並
    因兄弟之情，獲得丙○○原諒，至於詐欺甲○○部分則因被
    害人去世，和解返還詐欺款尚有困難，併參酌被告之生活狀
    況、品行、智識程度等一切情狀，依刑法第二條第一項前段
    、修正前（原判決漏載，應予補充）第五十六條、第二百零
    一條第一項、第二百十六條、第二百十條、第三百三十九條
    第一項、修正前（原判決漏載，應予補充）第五十五條、第
    二百零五條、第二百十九條，刑法施行法第一條之一第一項
    、第二項前段之規定，判處被告乙○○連續犯偽造有價證券
    罪，處有期徒刑三年二月，偽造之印章一枚、台新國際商業
    銀行支票存款申請書暨往來約定書上丙○○署名及印文各一
    枚、台新國際商業銀行往來印鑑暨資料卡上丙○○署名及印
    文各一枚、補領國民身分證申請書上及領證名冊上偽造之丙○○印文各一枚及偽造之支票九張沒收之理由；並說明被訴
    盜打電話詐欺得利，偽造文書向潘秋華承租房屋，在舉發違
    反道路交通管理事件通知單上偽簽「丙○○」署押等行為，
    涉犯刑法第三百三十九條第二項之詐欺得利罪及刑法第二百
    十六條、第二百十條之行使偽造私文書罪，不另諭知無罪之
    理由，核無違誤之處。
三、被告乙○○上訴理由略以：被告乙○○自行到案受審，且已
    取得被害人之一丙○○之原諒，並在法庭上陳述願撤銷告訴
    ，而另一被害人甲○○部分，因其已去世多年，現正透過以
    往同事、友人聯絡其後人，以求和解，原審量刑過重，請求
    從輕量刑云云。
四、按量刑輕重及應否宣告緩刑，均屬事實審法院得依職權自由
    裁量之事項，上訴人不得任意指摘為違法（最高法院七十一
    年度台上字第一三九九號裁判意旨參照）。本件被告乙○○
    涉犯偽造有價證券罪，其法定最低度刑為有期徒刑三年以上
    ，原審依連續犯加重後，僅諭知有期徒刑三年二月，業已詳
    細說明其適用之法律及審查之依據，尚無違法不當之處。被
    告乙○○以其已與被害人丙○○達成和解，另透過管道尋覓
    被害人甲○○之後人希能達成和解，原審量刑過重為由提起
    上訴，惟此上訴之事由業據原審於量刑時審酌在案（見原判
    決書第七頁倒數第五、六行），是被告乙○○並未就原判決
    如何認定事實、適用法律不當及量刑有何瑕疵，依據卷內資
    料而為具體之指摘，堪認係未附具體理由提起上訴。綜上說
    明，本件被告乙○○之上訴不合法律上之程式，應予駁回，
    且不經言詞辯論為之。
五、應依刑事訴訟法第三百六十七條前段、第三百七十二條，判
    決如主文。
中    華    民    國    97    年    11    月    19    日
                  刑事第四庭  審判長法  官  陳筱珮
                                    法  官  陳玉雲
                                    法  官  鄭水銓
以上正本證明與原本無異。
如不服本判決，應於收受送達後十日內向本院提出上訴書狀，其
未敘述上訴之理由者，並得於提起上訴後十日內向本院補提理由
書狀（均須按他造當事人之人數附繕本）。
                                    書記官  劉貞達
中    華    民    國    97    年    11    月    19    日


司法院資訊處製作；財團法人民間司法改革基金會備份。
